【裁判字號】    88,訴,390
【裁判日期】    890801
【裁判案由】    誣告
【裁判全文】
臺灣花蓮地方法院刑事判決                       八十八年度訴字第三九號
    被      告  丁○○
右列被告因誣告案件，經檢察官提起公訴（八十八年度偵字第四一三八號），本院判
決如左：
    主  文
丁○○意圖他人受刑事處分，向該管公務員誣告，處有期徒刑貳月。緩刑貳年。
    事  實
一、丁○○罹患有器質性精神病，為精神耗弱之人，明知其所有之車號ＨＤＭ–０四
    七號重型機車，已於民國八十七年四月十一日凌晨一時許，在其花蓮縣萬榮鄉西
    林村七十九號住處前，借予一同飲酒作樂之朋友甲○○、丙○○騎用，並非遭甲○○所竊取，然因甲○○無駕駛執照騎乘前開機車、未帶安全帽及行照而於同日
    上午十一時五十分許，在花蓮縣瑞穗鄉○○路段為警查獲而扣下車牌，甲○○恐
    遭丁○○責罵，乃暫將機車停放於花蓮縣萬榮鄉○○村○○○道，於同日下午，
    丁○○找尋甲○○催討機車，經甲○○告知上情後，丁○○即至農道取回前開機
    車，甲○○事後復不繳納前開罰鍰，丁○○為免除繳罰鍰之責並迫使甲○○出面
    處理，竟意圖使甲○○受刑事處分，於同年五月二十七日下午五時十五分許，向
    花蓮縣警察局鳳林分局西林派出所報案，誣告該機車遭甲○○竊取云云。
二、案經花蓮縣警察局鳳林分局報告台灣花蓮地方法院檢察署檢察官偵查起訴。
    理  由
一、訊據被告丁○○矢口否認前揭犯行，辯稱：八十七年四月十日晚上甲○○、丙○○在我家隔壁叔叔家外面與我喝酒，我喝醉了，早上醒來就發現車不見了，甲○○並未向我借機車，我也不知道是甲○○偷的，找了機車三天，甲○○才主動告
    訴我車牌被扣留，還拉我去找藏在田中的機車，我就把車騎回，因為沒錢可以繳
    罰單，才去報失竊云云。經查，右揭犯罪事實業據被害人甲○○指訴綦詳，核與
    證人丙○○證述之情節相符，且被告發現機車失竊後並未立即向警方報案，而於
    甲○○不繳罰鍰後，始於八十七年五月二十七日方向警方報案機車遭甲○○所竊
    ，核與常情不符，堪認被告應明知機車為甲○○所騎走，並無失竊之情形。又證
    人即查獲甲○○交通違規事件之警員乙○○到庭證稱：查獲甲○○於八十七年四
    月十一日上午十一時五十分違規行為時，甲○○有告知是向朋友借的，其有查詢
    車主電話打到丁○○家，但是沒人接等語，並有舉發違反道路交通事件通知單乙
    紙在卷可按，參酌甲○○有告知被告違規被扣牌等情，如甲○○有竊車之行為，
    豈有向被告坦承機車被扣牌後停於農道而未推諉掩飾之理。本件事證明確，被告
    所辯顯無足採，其犯行洵堪認定。
二、核被告所為，係犯刑法第一百六十九條第一項之誣告罪。又被告罹患器質性腦症
    （腦傷造成之人格改變），有國軍八０五總醫院附設民眾診療服務處診斷證明書
    三紙在卷可按，經送國軍花蓮總醫院鑑定結果，認被告於腦部受傷前後之行為大
    不相同，酗酒又加重其混亂思考及幻覺，致衝動控制更差，攻擊破壞等行為更甚
    ，應該戒酒及持續治療。自八十六年十月頭部受傷後，精神症狀持續，八十七年
    六月至七月住院治療症狀才得緩解，之後未規則服藥又酗酒反覆嚴重發病，其「
    誣告」行為雖非直接導因於幻覺或妄想，但因腦傷導致認知能力、現實判斷力，
    自我控制能力受損，對事務之理解及因應能力減退，應屬精神耗弱狀態，有國軍
    花蓮總醫院八十九年六月二十二日八九濟德四字第一七四九號函在卷可按，堪認
    被告於誣告時應屬於精神耗弱之狀態，爰依刑法第十九條第二項之規定，減輕其
    刑。爰審酌被告之素行，犯罪之手段、目的、因被害人甲○○違規致機車車牌被
    扣，被告亦受到損失等一切情狀，量處如主文所示之刑。又被告未曾受有期徒刑
    以上刑之宣告，有台灣花蓮地方法院檢察署刑案資料查註紀錄表乙份在卷可按，
    經此科刑之教訓，應無再犯之虞，所受之刑以暫不執行為宜，爰併宣告緩刑二年
    ，以觀後效。
據上論斷，應依刑事訴訟第二百九十九條第一項前段、刑法第一百六十九條第一項、
第十九條第二項、第七十四條第一款，判決如主文。
中      華      民      國      八十九      年    八      月    一    日
                               臺灣花蓮地方法院刑事庭
                                   法  官  林  碧  玲
右正本證明與原本無異。
如對本判決不服，應於送達後十日內，向本院提出上訴狀。（應抄附繕本）告訴人或
被害人如對於本判決不服者，應具備理由請求檢察官上訴，其上訴期間之計算係以檢
察官收受判決正本之日期為準。
                                   法院書記官
中      華      民      國       八 十 九     年    八     月     一    日
附錄本判決論罪之法律條文：
刑法第一百六十九條第一項：
意圖他人受刑事或懲戒處分，向該管公務員誣告者，處七年以下有期徒刑。


司法院資訊處製作；財團法人民間司法改革基金會備份。
